臺灣高等法院臺中分院刑事裁定　
111年度聲再字第244號

再審聲請人  
即受判決人  許瑋勝



代  理  人  劉嘉堯  律師
上列再審聲請人即受判決人因重傷害案件，對於本院111年度上
訴字第484號中華民國111年5月17日確定判決（第一審案號：臺
灣彰化地方法院110年度訴字第725號，起訴案號：臺灣彰化地方
檢察署109年度偵字第10056號），聲請再審，本院裁定如下：
    主  文
再審之聲請駁回。
    理  由
一、聲請再審意旨略以：秀傳醫療社團法人秀傳紀念醫院（下稱
    秀傳醫院）診斷證明書固載稱：告訴人施坤杉（下稱告訴人
    ）經手術後左眼視力僅存0.02以下，左眼裸視為眼前手指10
    公分，無法矯正乙節，惟經後續治療後，再審聲請人即受判
    決人許瑋勝（下稱聲請人）於近期發現告訴人騎行腳踏車時
    可以輕易閃躲道路積水，有附件一影像檔案可稽（見本院卷
    第11頁），足證告訴人左眼視力恢復狀態良好，其本件所受
    傷勢應未達重傷害程度而與重傷害之要件不符。且依第一審
    於民國110年10月28日勘驗監視器影像光碟結果，可知第二
    次衝突係告訴人主動無端攻撃聲請人，是本件應有刑法第23
    條正當防衛之適用而得阻卻違法，被告於一、二審均有主張
    主當防衛之情形，但原確定判決未調查審酌阻卻違法之事實
    ，有構成再審之理由。又原鑑定報告並未參考聲請人因為精
    神疾病就醫之病歷及用藥資料，僅依個案自述、法院調查審
    理之卷證、母親所述進行刑法第19條之適用判斷，且未針對
    有無監護必要委由專業醫療機關鑑定，第一審判決即執以諭
    知最長之監護期間3年，原確定判決並予維持，有違比例原
    則；況本案發生後，聲請人有按時吃藥及回診，精神狀態已
    改善甚多趨於穩定而受控制，已無施以監護之保安處分之必
    要，且強予自由刑之處置，不能根治聲請人之犯罪動機與成
    因。再者，本件民事部分業經法院第一審判決應賠償新臺幣
    82萬餘元，較告訴人原請求之數額為少，有高度和解可能，
    併請移送調解俾利聲請人爭取緩刑等語（見本院卷第5至7、
    75至76、80至83頁）。
二、聲請不合法部分：
　㈠按實體判決以國家對被告之具體刑罰權為判斷對象，不同之
    罪名，係不同之刑事不法類型，相應之具體刑罰權自屬有異
    。而諭知罪刑之確定判決，由於既判力內容針對合致特定不
    法類型之犯罪事實暨罪名即特定刑罰權之有無，且須執行與
    否等事項業已確認，本於法安定性之考量，於發現未經原審
    法院調查審酌之新事實或新證據，而涉及刑事訴訟法第420
    條第1項第6款規定之例，除有足認受有罪判決之人應受「無
    罪」、「免訴」、「免刑」或「輕於原判決所認罪名」之判
    決等情形外，不得執相同且無誤之犯罪事實及罪名聲請再審
    ，俾契合再審乃實體事實認定錯誤之救濟機制。又針對判決
    錯誤之救濟，相較於一般或通常救濟程序之上訴而言，再審
    屬於特殊或非常之救濟程序，其聲請事由以法律所規定者為
    限，復從上揭條項款列舉：足認有罪判決之人應受輕於原判
    決所認「罪名」而非「罪刑」者，始得為再審事由之規定以
    觀，可知「罪名」無誤之確定判決，原則上並非再審救濟之
    對象。故主張「同罪異刑」者，並不得聲請再審，且為原則
    ，必也「同罪免刑」，始得為聲請再審之事由，斯乃例外，
    而「免刑」之得為聲請再審之事由，實係例外（按相對於上
    訴而言）中之例外（按相對於僅得對不同罪名而言），依例
    外規定不擴張解釋原則，上揭條項款所指「應受免刑」之判
    決云者，僅指「絕對、必要」之義務應免刑，尚不包括「任
    意、相對」之裁量得免刑（最高法院111年度台抗字第1301
    號裁定意旨參照）。是受有罪判決確定之人以主張應適用該
    減免其刑規定為由聲請再審，即與刑事訴訟法第420條第1項
    第6款關於「『應』受免刑」判決之再審規定要件不洽。
　㈡聲請再審意旨固以本件應有刑法第23條正當防衛之適用，而
    得阻卻違法，原確定判決未予審酌，顯有違誤等語。惟觀諸
    刑法第23條「對於現在不法之侵害，而出於防衛自己或他人
    權利之行為，不罰。但防衛行為過當者，得減輕或免除其刑
    。」之規定，明顯係賦予事實審法院以刑罰裁量權，亦即可
    依個案情節裁量予以減輕或免除其刑，並非絕對應免除其刑
    ，是聲請人以本件應適用上開規定減輕或免除其刑規定為由
    聲請再審，揆諸首揭說明，顯與刑事訴訟法第420條第1項第
    6款關於「『應』受免刑」判決之再審規定要件不合，要難准
    許。
　㈢聲請再審意旨復謂原確定判決維持第一審諭知最長之監護期
    間3年之保安處分有違比例原則，及本件有高度和解可能併
    請求移送調解等語。惟此部分顯非對於原確定判決所認「罪
    名」有所爭執，而屬首揭說明所指主張「同罪異刑」之情形
    ，自不得據以聲請再審，聲請人此部分聲請再審意旨，亦非
    可取。
三、聲請無理由部分：
  ㈠按刑事訴訟法第420條第1項第6款規定：有罪判決確定後，因
    發現新事實或新證據，單獨或與先前之證據綜合判斷，足認
    受有罪判決之人應受無罪、免訴、免刑或輕於原判決所認罪
    名之判決者，為受判決人之利益，得聲請再審。同條第3項
    規定：「第一項第六款之新事實或新證據，指判決確定前已
    存在或成立而未及調查斟酌，及判決確定後始存在或成立之
    事實、證據」。準此，依此原因聲請再審者，應提出具體之
    新事實或新證據，由法院單獨或綜合案內其他有利與不利之
    全部卷證，予以判斷，而非徒就卷內業已存在之資料，對於
    法院取捨證據之職權行使加以指摘；如提出或主張之新事實
    、新證據，單獨或與先前之證據綜合判斷，倘無法產生合理
    懷疑，不足以動搖原確定判決所認定之事實者，即無准予再
    審之餘地（最高法院111年度台抗字第1001號裁定意旨參照
    ）。
  ㈡原確定判決依憑聲請人之供述、證人即告訴人、證人施議杭
    、陳世昌之證述、員警職務報告、監視錄影光碟、監視錄影
    畫面擷圖、現場照片、受傷照片、秀傳醫院診斷證明書、驗
    傷診斷書、衛生福利部中央健康保險署110年9月29日健保醫
    字第1100013066號函附之告訴人就醫紀錄資料、鹿港基督教
    醫院診斷書、全民健康保險重大傷病免自行部分負擔證明卡
    影本、彰化基督教醫療財團法人彰化基督教醫院精神科精神
    鑑定報告書、第一審勘驗程序筆錄、秀傳醫院109年11月4日
    明秀(醫)字第1090001182號函、110年11月3日明秀(醫)字第
    1100001231號函等證據資料，本於事實審法院職權而綜合歸
    納、分析予以判斷後，於理由內詳為敘明其證據之斟酌取捨
    及得心證之理由（見原確定判決第3至7頁），而認定聲請人
    有原確定判決所載傷害致重傷犯行，所為論斷說明與卷內訴
    訟資料俱無不合，並無違背一般經驗法則及論理法則之情事
    。
  ㈢聲請再審意旨以聲請人所拍攝告訴人近期騎行腳踏車之影像
    畫面為新證據而聲請再審，該影像固屬判決確定後始成立而
    具未判斷資料性之新證據。惟告訴人因遭聲請人毆擊臉部之
    傷害行為，受有左眼眼球破裂併内容物脫出、左眼眼眶骨骨
    折、左眼玻璃體出血併牽引性視網膜剝離、左臉撕裂傷之傷
    害，經接受左眼眼球破裂修補手術、左眼複雜性玻璃體切除
    術併氣液交換術及矽油灌注手術後，其左眼視力仍僅存0.02
    以下，左眼裸視為眼前手指數拾公分，達無法矯正之重傷害
    程度，符合刑法第10條第4項第1款之「重傷害」要件等情，
    業經原確定判決詳述認定之依據及理由（見原確定判決第4
    頁）。且遍查全卷，告訴人固因聲請人本件犯行致左眼受有
    傷害，然並無證據資料顯示告訴人右眼之功能亦有受損，堪
    認告訴人右眼功能仍屬正常。是縱聲請再審意旨上開主張為
    真，亦不能僅以告訴人能如常騎乘腳踏車，即逕行推認告訴
    人左眼所受傷勢未達重傷害之程度。從而，聲請人以其所攝
    錄之影像為新證據聲請再審，無論係單獨或結合先前已經存
    在卷內之各項證據資料予以綜合判斷，均不足以使聲請人受
    無罪、免訴、免刑或輕於原判決所認罪名之判決而無理由。
四、綜上所述，聲請人前揭聲請再審意旨，核屬部分不合法，部
    分無理由，均應予駁回。
五、據上論斷，應依刑事訴訟法第433條前段、第434條第1項，
    裁定如主文。
中　　華　　民　　國　　111 　年　　10　　月　　31　　日
　　　　　　　刑事第四庭　審判長法　官　蔡名曜
　　　　　　　　　　　　　　　　法　官　林宜民
　　　　　　　　　　　　　　　　法　官　邱鼎文
以上正本證明與原本無異。
如不服本裁定，應於收受送達後10日內向本院提出抗告書狀（須
附繕本）。因疫情而遲誤不變期間，得向法院聲請回復原狀。

　　　　　　　　　　　　　　　　書記官　陳宜屏

中　　華　　民　　國　　111 　年　　10　　月　　31　　日